【裁判字號】    98,訴,791
【裁判日期】    980527
【裁判案由】    給付地租
【裁判全文】
臺灣板橋地方法院民事判決               98年度訴字第791號
原      告  甲○○
被      告  乙○○
上列當事人間請求給付地租事件，本院於民國98年5 月13日言詞
辯論終結，判決如下：
    主  文
原告之訴駁回。
訴訟費用由原告負擔。
    事實及理由
一、原告方面主張：坐落於台北縣三重市○○段第1683地號土地
    為原告所有，坐落上開土地之門牌號碼台北縣三重市○○路
    ○ 段117 巷5 號建物為被告於民國87年11月30日經法院拍賣
    取得所有，被告至今從未付地租予原告達10年之久。據97年
    法務部最新修正草案，民法第838 條之1 ：「土地及其土地
    上之建築物，同屬一人所有，因強制執行之拍賣，其土地與
    建築物之拍定人各異時，視為已有地上權之設定，其地租、
    期間及範圍由當事人協議定之；不能協議者，得請求法院以
    判決定之。... 」，該草案雖尚未施行，但法理自明。依據
    民法第837 條規定，被告有地上權租金繳納義務，根據土地
    法第97條第1 項及第105 條規定，計算地租應為每月新台幣
    （下同）5,000 元等語。並為聲明：被告應給付原告地上權
    地租61萬5,000 元（自87年12月至98年2 月止共計10年3 個
    月，每月5,000 元）。
二、被告則以：因原告之子朱珍富背書欠債，被告求償不得的情
    況下，於銀行同時競標，經過法院拍賣的程序，合法拍定得
    標取得坐落於系爭土地之上開1 樓建物。在拍賣之初，民事
    執行處法官曾傳訊原告是否有購買之意願，被告亦委由代書
    提出可購回被拍賣之建物，惟原告予以回拒，原告豈可在今
    日向被告索取地租等語，資為抗辯。並為聲明：原告之訴駁
    回。
三、得心證之理由：
（一）系爭土地及地上房屋原均為原告甲○○所有，嗣被告於87
      年12月30日經法院拍賣取得該地上房屋所有權，系爭土地
      仍為原告所有，此為兩造所不爭執，並有原告提出之建物
      登記謄本、土地登記謄本、土地所有權狀（見本院調解卷
      第6 頁- 第8 頁）及被告提出之拍賣公告、強制執行金額
      計算書分配表、土地登記簿、強制執行事件不動產附表等
      （見本院卷第14頁-17 頁、第19頁- 第21頁）在卷可稽，
      堪信為事實。
（二）原告主張依據民法第838 條之1 之修正草案：「土地及其
      土地上之建築物，同屬一人所有，因強制執行之拍賣，其
      土地與建築物之拍定人各異時，視為已有地上權之設定，
      其地租、期間及範圍由當事人協議定之；不能協議者，得
      請求法院以判決定之。... 」，本件應視為已有地上權之
      設定云云。惟該修正草案既然尚未經立法通過，基於法之
      安定性，自不得直接適用未通過之草案，而認為本件已有
      地上權之設定。況且依據原告所舉之上開修正草案，係規
      定「其地租、期間及範圍由當事人協議定之；不能協議者
      ，得請求法院以判決定之。」，此與民法第876 條第1項
      規定之法定地上權條文用語相同，亦即兩造間就租金數額
      協議不諧或不能協議時，當事人得聲請法院核定之。又關
      於請求法院核定地租，其訴之性質，為形成之訴，未經法
      院核定地租數額前，土地所有人無直接請求給付地租之權
      利；而請求給付地租，屬給付之訴，內容並未含有請求法
      院核定地租之意。故當事人就地租協議不諧時，必先經法
      院核定其地租數額後，土地所有人始得據以請求如數給付
      。縱然依據原告所援引之草案規定，本件原告請求被告給
      付系爭土地租金，其租金之數額並未經兩造協議，亦未訴
      請法院核定，其逕行訴請被告給付租金，亦屬無據，不能
      准許。
四、綜上所述，原告主張依地上權之法律關係請求被告給付61萬
    5,000 元，為無理由，應予駁回。
五、結論：原告之訴為無理由，依民事訴訟法第78條，判決如主
    文。
中    華    民    國    98    年    5     月    27    日
                  民事第二庭    法  官  連育群
以上正本係照原本作成
如對本判決上訴，須於判決送達後20日內向本院提出上訴狀
中    華    民    國    98    年    5     月    27    日
                            書記官  溫婷雅


司法院資訊處製作；財團法人民間司法改革基金會備份。
